【裁判字號】    95,訴,30
【裁判日期】    950317
【裁判案由】    損害賠償
【裁判全文】
臺灣雲林地方法院民事判決                95年度訴字第30號
原      告  丙○○
訴訟代理人  藍庭光律師
            劉志卿律師
被      告  甲○○
上列被告因妨害家庭案件，經原告提起損害賠償之附帶民事訴訟
（94年度簡上附民字第4 號），經本院刑事庭裁定移送前來，本
院於民國95年3 月3 日言詞辯論終結，判決如下：
    主  文
被告應給付原告新台幣參拾萬元及自九十四年八月十七日起至清
償日止，按年息百分之五計算之利息。
原告其餘之訴駁回。
訴訟費用由被告負擔五分之一；餘由原告負擔。
本判決原告勝訴部分得假執行。
原告其餘假執行之聲請駁回。
    事實及理由
一、原告主張：被告甲○○明知訴外人乙○○為原告之妻，為有
    配偶之人，竟自民國94年5 月中旬某日起，在被告位於雲林
    縣莿桐鄉四合村后埔55號住處房間內，多次與訴外人乙○○
    發生通姦行為，嗣於94年6 月3 日下午6 時許，經原告會同
    警員當場查獲。又被告因相姦罪，已經本院判決有罪確定。
    被告之相姦行為，致原告精神及名譽遭受痛苦，爰依侵權行
    為之法律關係，請求被告賠償新台幣（下同）160 萬元之慰
    撫金等語。
    並聲明：(一)被告應給付原告160 萬元及自起訴狀繕本送達翌
    日起至清償日止，按年息百分之五計算之利息。(二)訴訟費用
    由被告負擔。(三)原告願供擔保，請准宣告假執行。
二、被告則以；承認確有與乙○○相姦之事實，惟原告請求之金
    額過高，無力負擔等語，資為抗辯。
    並聲明：(一)原告之訴駁回。(二)訴訟費用由原告負擔。
三、兩造不爭執之事實：
  (一)被告明知訴外人乙○○為原告之妻，為有配偶之人，自94年
    5 月中旬某日起，在被告位於雲林縣莿桐鄉四合村后埔55號
    住處房間內，多次與訴外人乙○○發生通姦行為。
  (二)被告因相姦罪，經本院94年度簡上字第112 號判決判處有期
    徒刑5 月，如易科罰金，以300 元折算1 日確定。
四、得心證之理由；
    本件之爭點在於原告得請求被告賠償精神慰撫金之金額為何
    ？
  (一)按「因故意或過失，不法侵害他人之權利者，負損害賠償責
    任。」「故意以背於善良風俗之方法，加損害於他人者亦同
    。」「不法侵害他人之身體、健康、名譽、自由、信用、隱
    私、貞操，或不法侵害其他人格法益而情節重大者，被害人
    雖非財產上之損害，亦得請求損害賠償相當之金額。」「前
    二項規定，於不法侵害他人基於父、母、子、女、配偶關係
    之身分法益而情節重大者，準用之」。民法第184 條第1 項
    、第195 條第1 項前段、第3 項定有明文。次按，通姦之足
    以破壞夫妻之共同生活而非法之所許，此從公序良俗之觀點
    可得斷言，不問所侵害係何權利，對於配偶之他方應構成共
    同侵權行為。婚姻係以夫妻之共同生活為其目的，配偶應互
    相協力保持其共同生活之圓滿安全及幸福，而夫妻互守誠實
    ，係為確保其共同生活之圓滿安全及幸福之必要條件，故應
    解為配偶因婚姻契約而互負誠實之義務，配偶之一方行為不
    誠實，破壞共同生活之圓滿安全及幸福者，即為違反因婚姻
    契約之義務而侵害他方之權利（最高法院55年臺上字第2053
    第號判例參照）。是於婚姻關係存續中，與他人通姦，自屬
    不法侵害他人基於配偶關係之身分法益而情節重大。
  (二)本件原告主張被告甲○○明知訴外人乙○○係原告之妻，竟
    自94年5 月中旬某日起，連續多次與訴外人乙○○發生通姦
    行為，侵害原告基於婚姻關係所享有之夫妻身分法益而情節
    重大，致使原告名譽受損，精神痛苦不堪，爰依侵權行為法
    則，請求被告賠償非財產上之損害，洵屬有據，應予准許。
  (三)本院審酌被告明知訴外人乙○○為有配偶之人，因戀姦情熱
    ，竟公然將訴外人乙○○帶回家中相姦，嚴重破壞原告夫妻
    之家庭生活，原告所受精神上痛苦非輕。查原告高職畢業，
    以裝潢為業，月入3 萬餘元，名下無不動產；被告高職肄業
    ，為堆高機駕駛，月入2 萬餘元，名下無不動產及汽、機車
    ，及兩造之身分、地位等一切情狀，認原告請求被告賠償精
    神慰撫金160 萬元尚嫌過高，而以30萬元為適當。從而，原
    告請求被告給付30萬元，為有理由，應予准許；原告逾此部
    分之請求，為無理由，應予駁回。
  (四)本判決第1 項原告勝訴部分，係所命給付之金額未逾50萬元
    之判決，依民事訴訟法第389 條第1 項第5 款規定，應依職
    權宣告假執行，此部分雖經原告陳明願供擔保請准宣告假執
    行，惟其聲請不過促請法院職權發動，本院無庸就其聲請為
    准駁之裁判，附此敘明。至原告敗訴部分，其假執行之聲請
    因訴之駁回而失所附麗，應併予駁回。
五、訴訟費用負擔之依據：民事訴訟法第79條。
中    華    民    國    95    年    3     月    17    日
                  民事第二庭    法  官  冷明珍
以上正本係照原本作成
如對本判決上訴，須於判決送達後20日內向本院提出上訴狀
中    華    民    國    95    年    3     月    17    日
                                書記官  朱克文


司法院資訊處製作；財團法人民間司法改革基金會備份。
